# 请教陈老师，企业合并中支付财务顾问费的处理

提问人：寒江雪 71 时间：2014-09-18 11:54:29
陈老师：A公司为上市公司，以支付现金和发行股份的方式收购B公司，聘请甲券商为财务顾问费，共支付 800 万元的财务顾问费。
券商的工作内容为：制作资产收购报告书、独立财务报告书；协调其他中介机构，向证监会提交重组申请并完成反馈工作；发行股份购买资产事项获得中国证监会核准后，负责组织交易各方完成股份发行及资产交割工作。 其协议规定费用分三期支付，在证监会接收申报材料时支付 200 万元，核准资产重组后支付 200 万元，完成资产重组及资产交割后支付 400 万元。 根据《企业会计准则解释第 4号》的规定：为了对企业合并交易进行可行性研究、确定被购买方状态和交易定价之目的发生的中介机构费用，包括审计、法律服务、评估咨询等中介费用，应当于发生时直接费用化。 发行申请获得中国证监会等有关监管部门核准后，在发行阶段发生的与新发行的权益性证券或债务性证券直接相关的费用，包括为履行法定的信息披露义务而发生的相关费用、承销费、上网发行费、募集资金的验资费、新发行股份或债券在证券登记结算机构的初始登记费等，可作为发行证券的直接交易费用，计入所发行的证券的初始计量金额中。 证监会《 2013 年上市公司年报会计监管报告》中规定：企业需要合理区分属于企业合并的交易费用和属于发行权益性证券的交易费用。通常情况下，根据各项交易费用的内容以及目的，针对被收购方的尽职调查、评估和审计、为申报重大资产重组而发生的中介费用，应作为企业合并的交易费用计入当期损益；为验资、发行股份申报、股份登记而发生的中介费用，应作为发行权益性证券的交易费用冲减股本溢价。 根据上述规定，A公司支付的第一、第二阶段费用应予费用化，第三阶段支付的费用应该冲减发行权益性证券的溢价。 但在本案例中，并购重组支付方式包括了现金和发行权益性证券，那么第三阶段的费用需要在支付的现金和发行权益性证券之间分配吗？根据协议约定，第三阶段付费应为：发行股份购买资产事项获得中国证监会核准后，负责组织交易各方完成股份发行及资产交割工作之后，似乎第三部分费用又仅与发行股份相关。

回答人：chenyiwei
根据你说的情况，第三部分费用与发行新股的关系相对较大，但确实存在较多的主观判断。在实务中可能可以接受将第三阶段支付的金额冲减新股发行溢价的做法。但如果有明显迹象表明存在递延支付安排，则应重新考虑以合理的基础分配确定计入费用的金额和应冲减发行溢价的金额。

提问人：lxch119 时间：2014-09-19 12:06:43
陈版， 母公司持有BC子公司，持有C公司100%股权，持有B公司60%股权。 假设母公司按照净资产出售C公司给B公司。 请问，处置日，母公司合并层面，归属母公司的净资产同少数股东权益之间是否应当重新划分？ 我认为应当是存在一个重新划分的情况。 请陈版指点。

回答人：chenyiwei
该交易完全是母公司合并报表范围内的交易，没有发生任何对外交易，因此不应影响母公司合并报表的合并结果，不存在你所说的“归属母公司的净资产同少数股东权益之间重新划分”的问题。